【裁判字號】    92,交上易,1618
【裁判日期】    921023
【裁判案由】    過失致死等
【裁判全文】
臺灣高等法院臺中分院刑事判決                九十二年度交上易字第一六一八號
  上訴人        臺灣臺中地方法院檢察署檢察官
  上訴人即被告  甲○○
  選任辯護人    陳沆河
右上訴人因過失致死等案件，不服台灣台中地方法院中華民國九十二年七月十日第一
審判決（民國九十二年度交易字第二五二號，起訴案號：台灣台中地方法院檢察署民
國九十二年度偵字第五六七七號），提起上訴，本院判決如左：
      主      文
上訴駁回。
      事實及理由
一、本案經本院審理結果，認第一審判決認事用法及量刑均無不當，應予維持，並引
    用第一審判決書記載之事實、證據及理由（如附件） 。
二、公訴人上訴意旨略以：(一)被告身為學校之訓導主任，竟仍於酒後執意駕車，且在
    澄清醫院附近之台中港路左轉進入左側慢車道時，無視於右方廖朝偉之重機車駛
    來，仍執意左轉，顯然嚴重違反交通安全法規，(二)且經被害人家屬乙○○查訪得
    悉，本件車禍當時是路人報警，原審未予詳查，即依被告片面之詞對被告從輕處
    分；(三)被害人家屬領得強制汽車責任險之理賠金，是原機車投保之保險公司理賠
    ，與被告無關，被告雖在開庭時表示願意賠償被害人家屬新台幣一百二十萬元，
    但並未與家屬達成協議，且是空口白話，原審據為量刑之依據，適用法規顯有違
    誤等語。上訴人即被告（下稱被告）甲○○上訴意旨則以：(一)被告實施酒測時之
    測定值為0.54MG/L，當時是由警員富大地對被告施測，因為列印紙用完了，而重
    新施測，重測之測試值竟為0.61MG/L，應以第一次實施之酒測為正確，而且承辦
    員警陳建富於原審亦到庭證稱被告當時精神狀態還好，隨後即到協和派出所製作
    筆錄，夜間偵訊暢所欲言，陳述內容深入，各項細節理路清晰，足見被告尚非不
    能安全駕駛動力交通工具。(二)被告於車禍發生時停在路口等候左轉綠燈，俟左轉
    綠燈亮起後才左轉，足見被告並未闖紅燈，且被告左轉時無法看到死者，是死者
    撞到被告車身後方，被告並無過失等語。
三、經查：
  (一)被告於肇事當天晚上八時開始喝酒，九時喝完酒於十時三十分開始開車，同日晚
    間十一時十五發生車禍（偵查卷第六頁被告之供述），經於十一時四十八分酒測
    測得呼氣中所含酒精成分達0.61MG/L，故被告於十時三十分開車至車禍發生之間
    ，即處於不能安全駕駛動力交通工具之狀態，並不因人體代體過程之因素，在不
    同之時間測得不同的呼氣中酒精成分值而有異，即使被告曾測得吐氣中所含酒精
    成分達0.54MG/L，亦不能據此為有利於被告之認定；又呼氣中酒精成分達
    0.55MG/L以上，就駕駛能力既會產生反應遲鈍等狀態，其駕駛肇事率亦為一般正
    常人之十倍，亦不因警員證稱被告外觀上精神狀態良好，或被告還有能力處理車
    禍事件，即認為被告尚能安全駕駛動力交通工具。
  (二)依卷附台中市○○○道路交通事故調查報告表事故現場圖，及車損照片所示（相
    驗卷第十頁、原審卷第十六頁以下），本件車禍發生之後，被告之自用小客車係
    右側前後門交會附近遭撞擊往內凹陷，頭西尾東停於工業區一路與台中港路路口
    內，車後緊臨機車待轉區，車右後輪右側約一．三公尺處地面上留有廖朝偉之機
    車與被告自用小客車撞擊後之碎片，廖朝偉之機車頭東尾西右倒於被告車右後方
    ；而撞擊後掉落之碎片係遺留於工業區一路往北方向車道之延伸線上，與被告之
    行線係從台中港路左轉後欲沿工業區一路往南行駛正好相反，由此撞擊後碎片掉
    落處研判，被告於左轉彎之時，並未依規定行至交岔路口中心處才左轉彎，而係
    提前於交岔路口中心處之前左轉彎，故被告自用小客車於車禍發生時之行車方向
    ，並非與廖朝偉機車之行向處於垂直交岔之狀態，而無法注意台中港路往東方向
    之人車動態，廖朝偉亦非自正後方撞擊被告之自用小客車（被告與廖朝偉之機車
    行線係呈銳角交岔，車禍發生當時，廖朝偉之機車係在被告自用小客車之右前方
    ），被告所辯當時無法注意到廖朝偉之機車動態云云，尚非可採。
  (三)本件車禍發生之後係由被告報警處理，業經詳載於警製道路交通事故調查報告表
    上；且原審審酌被告與廖朝偉雙方之過失程度、雙方無法達成和解之原因，及汽
    車強制責任保險已支付廖朝偉家屬一部分之損害賠償金等一切情況，量處如原審
    判決主文所示之刑，量刑亦稱允當，不能指為有何違誤。
  (四)綜合上述，公訴人及被告上訴均無理由，應予駁回。
四、據上論斷，應依刑事訴訟法第三百七十三條、第三百六十八條，判決如主文。
本案經檢察官丙○○到庭執行職務。
中      華      民      國      九十二      年      十    月  二十一    日
                                    臺灣高等法院臺中分院刑事第十庭
   審判長法  官  林  照  明
                                                法  官  蔡  名  曜
                                                法  官  王      銘
右正本證明與原本無異。
不得上訴。
                                                書記官  王  麗  珍
中      華      民      國      九十二   年       十      月   二十三   日
                                                                        Ａ
附件
臺灣臺中地方法院刑事判決                        九十二年度交易字第二五二號
    公  訴  人  臺灣臺中地方法院檢察署檢察官
    被      告  甲○○  男  四十八歲（民國○○○年○月○日生）
                        住彰化縣彰化市○○路○段二０六巷四二之三號
                        身分證統一編號：Ｎ一三三八四二五號
    選任辯護人  陳沆河律師
右列被告因過失致死等案件，經檢察官提起公訴 (九十二年度偵字第五六七七號)本
院判決如左：
    主  文
甲○○服用酒類，不能安全駕駛動力交通工具而駕駛，處有期徒刑貳月，如易科罰金
，以參佰元折算壹日；又因過失致人於死，處有期徒刑陸月，如易科罰金，以參佰元
折算壹日；應執行有期徒刑柒月，如易科罰金，以參佰元折算壹日。
    事  實
一、甲○○明知酒後呼氣酒精濃度已達每公升○、五五毫克以上即不能安全駕駛動交
    通工具，詎其於民國九十一年九月七日晚上八時許起至九時許止，在彰化縣彰化
    市新景園餐廳喝酒，其酒後呼氣酒精濃度已達每公升○、六一毫克以上，已不能
    安全駕駛動交通工具，竟仍於同日晚上十時三十分許，駕駛其妻王佩珍所有之車
    牌號碼ＰＦ─六０七０號自用小客車搭載其友人梁錫銘，自上址出發欲返回台中
    市工業區○○○街住處，由彰化交流道上中山高速公路，沿中山高速路由南往北
    方向行駛，從台中港交流道下中山高速公路後，隨即沿台中港路往沙鹿鎮方向行
    駛，於同日晚上十一時十五分許，行經台中港路與工業區一路時，欲左轉工業區
    ○路，此時，應注意汽車駕駛人飲用酒類後其吐氣所含酒精濃度超過每公升０．
    二五毫克以上者，不得駕車；汽車行駛時，駕駛人應注意車前狀況，並隨時採取
    必要之安全措施，而依當時天候晴，視線佳，路面狀況良好，無障礙物，無缺陷
    ，並無不能注意之情事，詎竟疏未注意及此，仍貿然酒後駕車，且未注意車前狀
    況，即貿然左轉工業一路，斯時，適有廖朝偉騎乘車牌號碼ＪＹ二─二九七號重
    型機車，亦疏未注意車前狀況，沿台中港路往台中市區方向行駛，見狀煞車不及
    ，不慎撞擊甲○○駕駛之自用小客車右後側，廖朝偉人車倒地，機車車頭倒於自
    用小客車右後方二．二公尺處，甲○○之自用小客車則順時鐘方向旋轉九十度，
    橫於工業一路口，廖朝偉因而受有頭部外傷致顱腦損傷之傷害，送醫後延至同年
    九月八日凌晨一時十分許不治死亡。甲○○見肇事後，隨即報警，並於警員到達
    現場時，陳述肇事經過自首犯罪，而接受裁判。嗣經警至現場處理，並於同年九
    月七日晚上十一時四十八分對甲○○為呼氣酒精濃度測試後，其值為０．六一Ｍ
    Ｇ／Ｌ始知甲○○酒醉駕車而一併查獲。
二、案經檢察官據報相驗後偵查起訴。
    理  由
一、訊據被告甲○○對固不否認於右揭時地酒後駕車肇事致被害人廖朝偉死亡之事實
    ，惟矢口否認有過失致死及不能安全駕駛動力交通工具之犯罪事實，辯稱：伊駕
    車行經肇事路段在左轉車道待轉，左轉燈亮起時才左轉，本件車禍係被害人超速
    且未注意號誌才撞上伊之小客車，伊並無過失，且伊雖酒後駕車，但意識清醒，
    並無不能安全駕駛之情況云云。惟查：（一）被告肇事後經警測試其酒精濃度高
    達每公升○、六一毫克，此有酒精濃度測試單乙紙在卷足憑。按刑法第一百八十
    五條之三條文所稱「不能安全駕駛動力交通工具」係屬抽象危險犯，參照德、美
    等國家之認定標準，在酒精呼氣濃度達每公升０．五五毫克以上，就人體生理行
    為方面，會產生視覺反應遲鈍、影像不能集中，走路或講話可能發抖，動作笨拙
    等不良影響，就駕駛能力方面，亦會產生駕駛反應遲鈍，同時不能看清前方路況
    及車旁照後鏡等不良影響，在此情形下，其駕駛肇事率為一般正常人之十倍，本
    件被告呼氣酒精濃度測試值為０．六一ＭＧ／Ｌ，且行進駕駛中與他車發生碰撞
    ，顯見被告已不能安全駕駛動力交通工具，可以認定，被告所辯要屬卸責之詞，
    不足採信。（二）至被告另稱其行經肇事路段在左轉車道待轉，左轉燈亮起時才
    左轉，是被害人闖紅燈云云，並舉証人梁錫銘為証。惟証人梁錫銘於審理中証稱
    ：伊車禍時正閉目養神，被告說等燈號，但是起步就發生碰撞聲等語。且查証人
    梁錫銘於警訊時稱：伊上車就打瞌睡，車禍如何發生伊並不清楚等語；足見本件
    車禍時証人梁錫銘於車內睡覺，其並不清楚本件車禍如何發生，是証人梁錫銘不
  能為被告確有遵行號誌行駛之有利認定。且查本件被害人已死亡，本件車禍究竟
    何方闖紅燈，已難認定。惟查道路交通號誌為指揮交通之一種手段，途中有無發
    生危險之可能，仍由行車之駕駛者為充分之注意，以避免危險之發生，是途中有
    無發生危險，駕駛人仍應充分注意。參以被告於檢察官偵查中供稱：當時伊左轉
    工業路時，未看到死者騎機車過來，是發生碰撞後才知道等語。又依卷附道路交
    通事故調查報告表顯示，本件肇事路段台中港路係六線快車道並有慢車道之設置
    ，足見道路甚為寬廣，被告竟未注意被害人機車行駛之動態，其未注意車前狀況
    ，亦可以認定。是被告辯稱伊無過失，殊無可取。（三）此外，又有台中市○○
    ○道路交通事故調查報告表、道路交通事故調查表各欄項目明細內容表、車損照
    片附卷可稽，另本件車禍被害人因此受傷死亡，亦經檢察官督同檢驗員相驗屬實
    ，製有相驗筆錄、相驗屍體證明書、驗斷書在卷可憑。（四）按駕駛人應注意車
    前狀況，隨時採取必要安全措施；汽車駕駛人飲用酒類後其吐氣所含酒精濃度超
    過每公升０．二五毫克以上者，不得駕車，道路交通安全規則第九十四條第三項
    、第一百十四條第二款定有明文。被告駕車自應注意上述道路交通安全規定，又
    依附卷之台中市○○○道路交通事故調查報告表所載，本件肇事時、地之天候、
    路況皆良好，則肇事彼時，被告亦無不能注意之情事，渠竟疏未注意及此，而貿
    然飲酒後駕車且未注意車前狀況致被害人煞車不及撞及被告之自用小客車車尾右
    後側，致被害人人車倒地，可證被告之駕車失當行為，顯有過失。雖本件車禍被
    害人亦有疏未注意車前狀況，與有過失，然被告尚不能執此而免除其過失責任。
    再如上開檢察官相驗所見，被害人確因本件車禍受有頭部外傷致顱腦損傷等傷害
    致死。則被告過失駕車肇事行為，與被害人之死亡結果間，自具有相當因果關係
    ，事證明確，被告過失致人於死犯行，亦可認定。
二、核被告所為係犯刑法第一百八十五條之三公共危險罪及同法第二百七十六條第一
    項之過失致死罪。被告所犯上開二罪，犯意各別，構成要件不同，應予分論併罰
    。另被告酒醉駕車，因而致人死亡，並應負刑責，所犯過失致死罪部分，應依道
    路交通管理處條例第八十六條第一項規定，加重其刑。又被告見肇事後，隨即報
    警，並於警員到達現場時，陳述肇事經過，此有道路交通事故調查報告表及警訊
    筆錄在卷足憑，被告自首犯罪，而接受裁判，所犯過失致死罪部分，依法減輕其
    刑，並先加後減。爰審酌被告酒醉駕車造成他人生命之喪失，危害大眾交通安全
    甚巨，惟肇事後除汽車強制責任保險已支付被害人家屬新台幣一百四十萬元外，
    被告表示願再支付被害人家屬新台幣一百二十萬元，已有和解之誠意及本件車禍
    被害人家屬內心所受傷痛程度等一切情狀，分別量處如主文所示之刑，並定其應
    執行刑及分別諭知易科罰金之折算標準，以資懲儆。
據上論斷，應依刑事訴訟法第二百九十九條第一項前段、刑法第一百八十五條之三、
第二百七十六條第一項、第六十二條、第五十一條第五款、第四十一條第一項、第二
項，道路交通管理處條例第八十六條第一項，罰金罰鍰提高標準條例第一條前段、第
，判決如主文。
中      華      民      國    九十二    年      七      月      十      日
                                  臺灣臺中地方法院交通法庭
                                        法  官 許金樹
附錄本案論罪科刑法條全文
刑法第一百八十五條之三：
服用毒品、麻醉藥品、酒類或其他相類之物，不能安全駕駛動力交通工具而駕駛者，
處一年以下有期徒刑，拘役或三萬元以下罰金。
中華民國刑法第二百七十六條第一項：
因過失致人於死者，處二年以下有期徒刑、拘役或二千元以下罰金。


司法院資訊處製作；財團法人民間司法改革基金會備份。
